臺北高等行政法院判決
　　　　　　　　　　　　　　　　　　 95年度訴字第03570號
　　　　　　　　　　　　　　　.
原　　　告　台灣橫濱輪胎股份有限公司
代　表　人　甲○○○
訴訟代理人　李岳霖律師
複代理人　　楊宗翰律師
　　　　　　薛欽峰律師
被　　　告　財政部基隆關稅局
代　表　人　丘欣（局長）
訴訟代理人　乙○○
上列當事人間因進口貨物核定完稅價格事件，原告不服財政部中
華民國95年8 月28日台財訴字第09500333600 號訴願決定（案號
：第00000000號、第00000000號），提起行政訴訟，本院判決如
下：
　　主  文
原告之訴駁回。
訴訟費用由原告負擔。
　　事  實
一、事實概要：原告於民國（下同）94年7 月1 日至同年8 月24
    日間向被告申報進口日本橫濱橡膠株式會社（下稱日本橫濱
    ）YOKOHAMA BRAND TYRES（汽車用輪胎）等27批（報單第AE
    /94/2982/0013 號等27筆，如附表所示），經被告依關稅法
    第18條第1 項規定，均按原告原申報之完稅價格核估徵稅放
    行，事後再加審查。嗣經參照被告稽核組前於91年1 月15日
    赴原告公司實地查核結果發現：原告進口之輪胎製品，採月
    結方式，逐批按照進口FOB 交易價格1%金額以佣金名義給予
    和泰汽車股份有限公司（下稱和泰汽車公司），及原告以往
    相同貨物各案於報關時均加計FOB 交易價格1 ﹪金額於完稅
    價格之通關紀錄，被告乃依關稅法第29條第3 項第1 款規定
    ，將FOB 交易價格1 ﹪金額加計於完稅價格課徵補稅。原告
    不服申請復查，經被告以95年5 月16日基普復一六字第0951
    001786號及同年6 月15日基普復一六字第0951004557號復查
    決定駁回其申請，提起訴願亦遭決定駁回，遂提起行政訴訟
    。
二、兩造聲明：
　(一)原告聲明：
    1.訴願決定及原處分均撤銷。
    2.訴訟費用由被告負擔。
　(二)被告聲明：
    1.駁回原告之訴。
    2.訴訟費用由原告負擔。
三、兩造之爭點：原告進口系爭貨物，逐筆按照進口FOB 交易價
                格支付1%之金額予和泰汽車公司，應否認屬佣
                金而加計於完稅價格？
　(一)原告主張之理由：
    1.和泰汽車公司自西元1949年起即擁有日本橫濱之輪胎製品
      在台輸入及銷售總代理權至今已50餘年。在此期間，和泰
      汽車公司係基於該總代理權，向日本橫濱購買並輸入日本
      橫濱之輪胎製品，自負盈虧在台銷售並開拓市場。嗣因原
      告公司於西元1996年成立時，希望經營日本橫濱輪胎製品
      之在台銷售業務，和泰汽車公司乃在日本橫濱同意下將此
      輸入及銷售之總代理權再授權與原告。原告於取得和泰汽
      車公司之再授權後，即基於該被授與之總代理權，替代和
      泰汽車公司之地位向日本橫濱購買並輸入日本橫濱之輪胎
      製品，自負盈虧在台銷售。原告除取得上述授權外，亦因
      此授權而得以直接進入和泰汽車公司過去近50年所開拓之
      市場。原告因此同意按進口FOB 金額１％支付權利金給和
      泰汽車公司作為和泰汽車公司再授權上述輸入及銷售總代
      理權之對價。
    2.原告按進口FOB 金額1%支付給和泰汽車公司係屬和泰汽車
      公司再授權上述輸入及銷售總代理權之對價，並非銷售佣
      金，被告認定係屬買方負擔之銷售佣金，依關稅法第29條
      （起訴狀誤載為第25條，下同）第3 項第1 款規定將其計
      入完稅價格增估補稅，顯有違誤：查關稅法第29條第3 項
      第1 款係規定由買方負擔之佣金應將其計入完稅價格。此
      項佣金依實務之見解係指銷售佣金，即賣方之掮客代表賣
      方尋找顧客安排貨物儲藏及運送，其履行契約後所得之報
      酬，亦即應由賣方支付代表賣方的中間人促成進口交易的
      報酬。因此本項由買方為賣方負擔之居間銷售佣金即應有
      賣方、賣方掮客、及買方3 方關係之存在，以及賣方同意
      為賣方支付銷售佣金給賣方掮客和買方同意為賣方負擔該
      銷售佣金之約定始能成立。本件是否係屬由買方為賣方負
      擔之銷售佣金，說明如下：
      (1)本件並無賣方、賣方掮客及買方等3 方關係存在：和泰
        汽車公司自西元1949年由賣方日本橫濱取得在台獨家輸
        入及銷售總代理權後，一直係自居於買方之立場自行向
        賣方買斷輸入後再自行在國內銷售。和泰汽車公司由於
        係賣方在台之獨家輸入及銷售總代理，故本身就是賣方
        在台之唯一買主，因此和泰汽車公司事實上不可能亦從
        未居於賣方掮客之立場代表賣方尋找買方顧客安排貨物
        儲藏及運送，和泰汽車公司與日本橫濱係直接之買方與
        賣方之關係。其後日本橫濱因擬自行在台投資經營其輪
        胎製品在台之銷售業務，乃於西元1996年合資設立台灣
        橫濱（即原告），並持有55% 之股份。惟日本橫濱讓和
        泰汽車公司繼續擁有總代理權，並同意由和泰汽車公司
        將該總代理權再授權與原告，並收取權利金。和泰汽車
        公司乃於西元1996年將其總代理權以一定之權利金對價
        再授權與原告，原告即基於該總代理權之再授權而居於
        與和泰汽車公司相同之買方立場，自行向賣方購買輸入
        後再自行銷售。和泰汽車公司將其總代理權轉授與原告
        ，純屬該公司與原告間之再授權（SUBLICENSING）行為
        ，並非和泰汽車公司居於賣方掮客之立場代表賣方尋找
        買方顧客、安排貨物儲藏及運送之行為。況原告既係日
        本橫濱自己投資設立並持有55% 股份之公司，日本橫濱
        又何須掮客居間介紹，又焉有因此與掮客成立居間關係
        之可能。因此本件之3 方關係乃總代理權之授權人兼賣
        方（日本橫濱）、被授權人兼再授權人（和泰汽車公司
        ）及再被授權人兼買方（原告）之關係，並不存在賣方
        、賣方掮客及買方之3 關係。
      (2)本件並無賣方同意支付銷售佣金予賣方掮客之約定：和
        泰汽車公司從未居於賣方掮客之立場，且原告又係賣方
        自己投資設立並持有55% 股份之公司，因此賣方並無承
        諾支付銷售佣金之可能。3 方簽訂之代理店契約書中亦
        僅有原告（再被授權人）同意對和泰汽車公司（再授權
        人）之再授權行為支付對價即權利金之約定。
      (3)本件並無買方同意為賣方負擔銷售佣金之約定：3 方契
        約中僅有再被授權人同意對再授權人之再授權行為支付
        權利金對價之約定。
    3.本件支付之金額在會計上應如何記載始為正確，與其法律
      性質之定性並無關連。是否銷售佣金，仍應回歸關稅法第
      29條第3 項第1 款及民法之規定認定是否為關稅法之佣金
      ，尚不得僅以會計帳冊收入科目作為是否關稅法所定佣金
      之依據：本件訴願駁回決定理由未針對原告所提出之再授
      權及是否構成由買方負擔之銷售佣金之事實詳加探究，惟
      查本件相關代理店契約書相關條文，除並未使用「佣金」
      一詞外，亦並非僅記載「對價」，而係明白記載原告應支
      付和泰汽車公司之費用係「總代理權再授權之對價」。此
      對價如無充分反證即應解為再授權之權利金。蓋契約書係
      當事人意思表示之具體書面化，除非有積極強力反證足以
      推翻之，否則即應予尊重。另查91年1 月15日被告至原告
      公司實地查核時，原告即已告知被告有關再授權以及原告
      係日本橫濱自己投資設立並持有該公司55% 股份等事實。
      惟復查及訴願駁回理由徒以當事人會計帳冊中係以「佣金
      」之科目入帳作為認定佣金之主要憑據，而不探究原告所
      提出之再授權以及是否成立居間銷售佣金等關係之相關事
      實，並且未就原告與日本橫濱所簽訂之代理店契約之記載
      等有利於原告之證據加以注意，同時亦未對該有利證據不
      加採酌之理由加以說明，被告實已違反依行政程序法第36
      條及第43條規定應遵守之義務。會計帳冊之登帳人員並無
      區別佣金及權利金之實益與必要，因就公司會計看來二者
      對受領公司而言皆屬「收入」；對支出公司而言皆屬「支
      出」，且其性質若有問題時，仍應以原始契約憑證及相關
      事實為準。另支付予銷售代理人者並不當然非屬採購佣金
      （例如總代理再授權之權利金）即屬銷售佣金，只有在該
      賣方銷售代理人係因居於賣方掮客之地位而受領佣金時，
      始屬銷售佣金。被告不就賣方銷售代理人是否因居於賣方
      掮客之地位而由買方受領銷售佣金部分予以探究，並未就
      原告所提出之再授權以及是否成立居間銷售佣金關係等有
      利於原告之證據加以斟酌，其論證已有疏略，更無理由。
  (二)被告主張之理由：
    1.原告主張「．．．和泰汽車公司乃在日本橫濱同意下將此
      輸入及銷售之總代理權再授權與台灣橫濱。」乙節，查代
      理店合約書第2 條、第3 條及第5 條分別記載「橫濱橡膠
      將地區內之製品總輸入代理權及地區內之總銷售代理權授
      與和泰汽車公司」「和泰汽車公司將地區內之製品總銷售
      代理權授與台灣橫濱」「台灣橫濱將替代和泰汽車公司執
      行輸入業務」，顯見輸入總代理仍是和泰汽車而非原告，
      所稱核與合約不符。
    2.按進口貨物之實付或應付價格，如未計入由買方負擔之佣
      金者，應將其計入完稅價格，為關稅法第29條第3 項第1
      款所明定，另依1994年關稅暨貿易總協定第7 條施行協定
      （下稱估價協定）第8 條規定，完稅價格除實付或應付價
      格外，尚須加計佣金（commissions ）及手續費（
      brokerage ），但採購佣金（buying commissions）除外
      ，並在第8 條規定之註釋中說明所稱「採購佣金」係指進
      口人支付其代理商在國外採購該進口貨物所提供服務之費
      用，而銷售佣金一般則係指付與賣方代理商為賣方找到一
      個買主或協議一宗交易的酬勞，這筆酬勞是由賣方支付並
      計入銷售成本中的。假如買方將這筆費用與貨價分開支付
      ，由於這種作法形同替賣方承擔了一部分支付義務，因此
      該筆支付應認定係一筆間接支付。依原告所稱「原告按進
      口FOB 金額1 % 支付給和泰汽車公司．．．」並查原告、
      日本橫濱（賣方）及和泰汽車公司三方所簽之合約書第2
      條，顯示和泰汽車公司係日本橫濱有關輪胎製品在台輸入
      及銷售總代理，亦即賣方之代理商，原告從日本橫濱（賣
      方）進口貨物除了逐筆支付每筆進口發票金額外，尚須按
      進口FOB 交易價格1%支付給賣方之代理商和泰汽車公司，
      此項間接支付之費用，依估價協定之解釋，顯屬銷售佣金
      ，自應計入完稅價格，原告所持理由顯係誤解法律規定所
      致。又原告所稱「支付和泰汽車公司之費用係屬總代理權
      再授權之權利金」亦有誤謬之處，按日本橫濱既投資擁有
      原告55% 股權，實際上即擁有原告（子公司）之經營權，
      原告原可不繳付權利金即可取得日本橫濱（母公司）輸入
      代理權之授與，惟為了取得直接進入和泰汽車公司過去50
      年所開拓之市場並將進口之輪胎賣給和泰汽車公司具影響
      力之銷售店及大型車輛之客戶，才支付進口FOB 交易價格
      1%費用作為和泰汽車公司將其擁有之總銷售代理權授與原
      告之對價（代價），因此該對價應非權利金，原告為期適
      用關稅法第29條第3 項第3 款權利金規定，才堅稱該費用
      為權利金。
    3.原告所謂「．．．尚不得僅以會計帳冊收入科目作為是否
      關稅法所定佣金之依據」乙節，因本件所稱之對價性質上
      就是銷售佣金，依法應計入完稅價格核估，原告會計帳冊
      上將支付該對價以佣金科目入帳之事實，只不過是對被告
      上述處分提作佐證之一。
    4.本件當事人間關係，為本案系爭之關鍵，謹依原告提供之
      合約書先予釐清並說明本件當事人日本橫濱、和泰汽車公
      司、原告3 者間之事實關係如原處分卷附件8 契約書示意
      圖：
      (1)由契約書示意圖之產銷流程可知：
        原告雖未受到日本橫濱直接授權，但其亦藉由日本橫
          濱同意，並由日本橫濱直接授權和泰汽車公司（總輸
          入、銷售代理商）再授權原告作為在台銷售總代理及
          替代和泰汽車公司執行輸入業務，因此原告實際是日
          本橫濱（賣方）輪胎製品，在台銷售代理商應無疑義
          。原告雖屬本件報單之進口人，但其並非實際買主，
          而是在台輸入銷售日本橫濱之輪胎製品並負有開拓市
          場業務之銷售代理商。
        和泰汽車公司自己雖未直接輸入日本橫濱之輪胎製品
          ，惟其在台總輸入及總銷售代理權並未被終止（合約
          第2 條約定），且另據合約書第4 條「特定客戶之銷
          售」的約定可知，原告替代和泰汽車公司執行輸入之
          輪胎製品中，有部分供應「和泰汽車公司具有影響力
          的汽車銷售店及大型車輛之客戶」，係經由和泰汽車
          公司自行經營銷售，因此和泰汽車公司雖非本件報單
          之進口人，惟其實際負有直接銷售部分日本橫濱之輪
          胎製品給台灣顧客（真正買主）的義務及事實作為，
          所以和泰汽車公司亦為日本橫濱之輪胎製品在台之輸
          入及銷售代理商（銷售中間商）。按權利除法定（例
          如專利權、商標專用權．．．）外，一般均是指「法
          律上之利益」而言，而原告所稱「．．．原告．．．
          取得和泰汽車公司所有之『總輸入代理及總銷售代理
          權』之對價」乙節，因總輸入代理權及總銷售代理權
          並非法定，故其權利行使（履行合約）之結果，當是
          指銷售賣方輪胎製品所獲得之利得（益）而言。因此
          原告（買方）逐筆按進口FOB 交易價格支付1%金額給
          和泰汽車公司的費用，自是和泰汽車公司在台促銷日
          本橫濱（賣方）部分輪胎製品所得到的報酬（銷售佣
          金），此有代理店合約書第4 條約定為證，亦有實際
          的行銷作為可稽，認定和泰汽車公司取自原告之費用
          ，係總代理權再授權之權利金，顯與本件銷售事實不
          合。
      (2)次按國際貿易慣例，各國「中間人」之法定地位，因其
        定義及功能，或有所不同，但「銷售代理商」的一般特
        性，則已有定論：
        根據關稅估價技術委員會註解2.1對「估價協定」（
          即GATT第7條施行協定）第8條規定佣金與手續費的解
          釋，「銷售代理商」有以下的一般特性：銷售代理商
          即賣方之經紀人（掮客），代表賣方尋找顧客、招攬
          訂單，有時亦安排貨物儲藏及運送，其履行契約後所
          得之報酬稱之為「銷售佣金」（SELLING COMMISION）
          。國外供應商依照銷售代理商招攬的訂單交運貨物時
          ，通常自行給付代理商佣金，此項佣金在給顧客的報
          價單上已包含在內，亦即發票價格不必再加調整，惟
          如銷售條件規定係由買方直接將佣金付給中間人者，
          則因佣金部分並未列入發票價格內，依估價協定第1條
          規定，在決定交易價格時，應予加計。
        代理商、代理關係及佣金
          甲、代理商及代理關係：代理商以符合賣方價目表之
            特定價格為客戶進口貨物，因其出口至輸入國之銷
            售，係屬國外賣方及客戶間發生之銷售行為，應依
            GATT第7條施行協定（即估價協定）第1條及第8條
            規定估價，又因該代理商係屬銷售代理商，因此交
            易價格應包括代理商之佣金
          乙、佣金：代理商以與賣方價目表一致之特定價格為
              客戶進口貨物，應係外銷至輸入國之銷售行為，
              且視為國外賣方與客戶間所發生者，所以應依
              GATT第7 條施行協定第1 條及第8 條之規定核估
              ；該代理進口並認係外國賣方及客戶間所生之交
              易行為，由於該代理商係執行銷售代理商職務，
              因此交易價格應包括代理商之佣金。
        從前述註解2.1與代理商、代理關係及佣金的規範事
          項可知：
          甲、銷售代理商即賣方之經紀人代表賣方尋找顧客，
              招攬生意，其履行契約後所得之報酬稱之為「銷
              售佣金」；國外供應商給付代理商佣金的方式有
              兩種，其一係包含在貨價內，即發票價格不必再
              加調整，其二是按貨物價格的百分比計算逐批給
              付，此部分之佣金，因未列入發票價格內，故須
              計入完稅價格；又銷售代理商以賣方特定價格（
              即發票價格）為客戶進口貨物，因其出口至輸入
              國之銷售，係屬國外賣方及國內客戶間所發生之
              交易行為，且代理商係執行銷售代理商職務，因
              此交易價格應包括代理商之佣金，此為估價規約
              之規範。本件和泰汽車公司與原告係外國供應商
              日本橫濱之輪胎製品在台銷售代理商已如前附件
              8 所述，不僅有當事人訂立之合約書為證，且有
              3 者之間之產銷流程可稽。因此日本橫濱（供應
              商）給付和泰汽車公司及原告（銷售代理商）銷
              售佣金，依估價規約之規範應計入完稅價格乃屬
              當然。
          乙、原告稱本案當事人3 方關係係「總代理權之授權
              人兼賣方（日本橫濱），被授權人兼再授權人（
              和泰汽車公司）及再被授權人兼買方（台灣橫濱
              ）之關係，並不存在賣方、賣方掮客及買方之3
              方關係」乙節，顯與當事人日本橫濱（賣方供應
              商）、和泰汽車公司（被授權代理商）及原告（
              和泰汽車公司再授權代理商）3 者間係供應商與
              代理商之間事實關係不合，此有3 者訂定之代理
              店合約書為證，並有三者之產銷流程可稽。
      (3)原告所稱「蓋會計帳冊之登帳人員並無區別『佣金』及
        『權利金』之實益與必要．．．且其性質若有問題時，
        仍應以原始契約憑證及相關事實為準」乙節，查「佣金
        」或「權利金」皆屬會計之收、支科目。科目之定義為
        「是指用以彙集特定資產、負債、業主權益、收入或費
        用項目，其金額增減、變動之處，又查會計係交易收支
        行為之記錄，會計科目又係會計之基石，不容任意混用
        不予區別，否則所得之會計報表即偏離事實，而失去作
        為研究分析企業營運得失之功能，和泰汽車公司及原告
        皆屬國內知名汽車或輪胎進口銷售廠商，理應重視會計
        而不致不予區別佣金及權利金等會計科目之使用，此由
        其會計帳冊上自始即將對價以佣金記錄可知。
　　理  由
一、原告起訴後，被告代表人先後變更為陳天生、丘欣，均經具
    狀聲明承受訴訟，核無不合，應予准許，合先敘明。
二、按「從價課徵關稅之進口貨物，其完稅價格以該進口貨物之
    交易價格作為計算根據。」「前項交易價格，指進口貨物由
    輸出國銷售至中華民國實付或應付價格。」「進口貨物之實
    付或應付價格，如未計入下列費用者，應將其計入完稅價格
    ：一、由買方負擔之佣金、手續費、容器及包裝費用。」為
    關稅法第29條第1 項、第2 項及第3 項第1 款所明定。
三、原告於94年7 月1 日至同年8 月24日間向被告申報進口日本
    橫濱YOKOHAMA BRAND TYRES（汽車用輪胎）等27批（報單號
    碼如附表所示），經被告依關稅法第18條第1 項規定，均按
    原告原申報之完稅價格核估徵稅放行，事後再加審查。嗣經
    參照被告稽核組前於91年1 月15日赴原告公司實地查核結果
    發現：原告進口之輪胎製品，採月結方式，逐批按進口FOB
    交易價格1%金額以佣金名義給予和泰汽車公司，及原告以往
    相同貨物各案於報關時均加計FOB 交易價格1 ﹪金額於完稅
    價格之通關紀錄，被告乃依關稅法第29條第3 項第1 款規定
    ，將FOB 交易價格1 ﹪金額加計於完稅價格課徵補稅。原告
    不服，循序提起行政訴訟，主張其按進口FOB 金額１﹪支付
    給和泰汽車公司之金額，係和泰汽車公司再授權日本橫濱在
    台輸入及銷售總代理權之對價，並非銷售佣金，原告與和泰
    汽車公司、日本橫濱3 方簽訂之代理店契約間，並不存在賣
    方、賣方掮客及買方之3 方關係，亦無賣方同意支付銷售佣
    金給賣方掮客、買方同意為賣方負擔銷售佣金之約定云云，
    詳如事實欄所載。兩造爭點在於原告進口系爭貨物，逐筆按
    照進口FOB 交易價格支付1%之金額予和泰汽車公司，應否認
    屬佣金而加計於完稅價格？
四、按「稱居間者，謂當事人約定，一方為他方報告訂約之機會
    或為訂約之媒介，他方給付報酬之契約。」民法第565 條定
    有明文。又按「依民法第565 條規定，須為他方報告訂約之
    機會或為訂約之媒介，始能取得居間報酬（佣金）．．」最
    高法院63年台上字第2662號著有判例。又按關稅法第29條第
    3 項第1 款之佣金，係指銷售佣金，參照GATT關稅估價協定
    第8 條規定，核定進口貨物完稅價格時，除其實付或應付價
    格外，尚須加計由買方負擔而未包括於實付或應付價格內之
    佣金與手續費；佣金及手續費是因中間人協助銷售契約之完
    成，而支付給中間人之費用。亦有被告所提關稅估價法令案
    例彙編第二節關稅估價技術委員會註解2.1 (一)緒論之記載可
    憑。
五、經查原告進口系爭貨品，有逐筆按照進口FOB 交易價格支付
    1%金額，以月結方式付予日本橫濱在台之輸入銷售總代理和
    泰汽車公司之事實，為兩造所不爭執。依原告所提日本橫濱
    、和泰汽車公司及台灣橫濱（原告）於1997年7 月1 日在日
    本京都所訂立之代理店契約書第2 條記載，日本橫濱將中華
    民國地區內之製品總輸入代理權及總銷售代理權授予和泰汽
    車公司；第3 條約定，和泰汽車公司將中華民國地區內之製
    品總經銷代理權授與台灣橫濱，台灣橫濱接受此授與。台灣
    橫濱將銷售地區內之維修用及新車用之製品；第4 條約定，
    台灣橫濱就有關和泰汽車公司具有影響力之汽車銷售店及大
    型車輛之客戶將銷售予和泰汽車公司；第5 條約定，有關中
    華民國地區內之製品輸入，台灣橫濱將替代和泰汽車公司執
    行輸入業務；第6 條約定，台灣橫濱將支付其由日本橫濱輸
    入之FOB 價格1%給和泰汽車公司作為和泰汽車公司將其擁有
    之總銷售代理權授與台灣橫濱及讓台灣橫濱替代執行總輸入
    代理權之對價；第7 條約定中華民國地區內之一切促銷活動
    由台灣橫濱自主進行；第8 條第3 項約定，中華民國地區內
    之求償判定及處理業務由台灣橫濱負責，有原告所提被告並
    不爭執之合約書影本附卷可參（本院卷40、41頁）。
六、依上開合約書之內容觀之，本件原告給付FOB 價格1%之金額
    予和泰汽車公司係作為和泰汽車公司將其擁有之總銷售代理
    權授予原告，以及由原告替代執行總輸入代理權之對價。其
    中總銷售代理權固係由和泰汽車公司授予原告，但就總輸入
    代理權部分則係由原告替代執行，亦即該總輸入代理權部分
    和泰汽車公司僅係同意由原告替代執行，總輸入代理權仍屬
    於和泰汽車公司，其並未將總輸入代理權授予原告，此由該
    合約書中，當事人將「總銷售代理權授予」與「替代執行總
    輸入代理權」作不同之明文約定可見一斑。因此，原告於94
    年7 月1 日至94年8 月24日間進口本件27批貨品，事實上係
    依和泰汽車公司之總輸入代理權始得進口至國內，原告本身
    並非已取得日本橫濱在國內地區總輸入代理權而基於其本身
    之總輸入代理權進口該27批貨品。至於其替代執行和泰汽車
    公司總輸入代理權所取得者僅係以原告公司自己之名義代行
    和泰汽車公司之總輸入代理權之法律地位。從而，上開27批
    貨品基於總輸入代理權仍屬和泰汽車公司之法律關係，原告
    本無從以其名義自行自日本輸入進口，但基於上述其與日本
    橫濱、和泰汽車公司間代理店合約之約定，原告始得以其公
    司名義代行和泰汽車公司之總輸入代理權而與日本橫濱直接
    締約交易。由上法律關係分析，本件原告給付和泰汽車公司
    之FOB 價格1%金額，係包括原告代行和泰汽車公司之總輸入
    代理權而逕行取得與日本橫濱直接交易之法律地位。事實上
    原告係經由上述對價之支付始能取得與日本橫濱直接交易而
    輸入上述製品之法律地位，亦即原告係經由和泰汽車公司以
    其與日本橫濱總輸入代理權同意由原告代行之媒介，始能以
    其本身之名義與日本橫濱交易輸入上開27批貨品，和泰汽車
    公司自屬原告與日本橫濱就系爭貨品訂約媒介、協助完成銷
    售交易之居間法律地位，上述對價之支付係使原告與日本橫
    濱之直接銷售交易得以達成之酬勞，具有居間報酬之法律性
    質。由於原告並非取得日本橫濱在國內地區之總輸入代理權
    ，故不能謂原告給付予和泰汽車公司之FOB 價格1%金額係授
    與代理權之權利金。原告主張其同意按進口FOB 價格1%金額
    支付予和泰汽車公司，作為和泰汽車公司再授權前述輸入代
    理權之對價，係屬權利金之性質一節，顯非可採。
七、至於上開按進口FOB 金額1%支付給和泰汽車公司，包括作為
    和泰汽車公司將其擁有之總銷售代理權授與之對價部分，由
    於有代理權授與之關係，固屬權利授與對價之性質，但該部
    分僅限於已進口貨物後，在國內總銷售代理權之授與關係，
    與本件牽涉總輸入代理權者無關，故亦不能以該部分之對價
    有權利授與之性質，即認原告給付之FOB 價格1%金額包括原
    告代行和泰汽車公司總輸入代理權部分，係概括屬於權利金
    之一部分。又因原告須將系爭27批貨物進口FOB 金額1%支付
    給和泰汽車公司始能以其名義進口該貨物而取得直接與日本
    橫濱直接交易之法律地位，並據以在國內以其取得之總銷售
    代理權在國內銷售。因此，系爭27批貨物進口FOB 金額加計
    1%之總額即屬原告以其名義向日本橫濱進口貨物由輸出國日
    本銷售至中華民國實付或應付之價格。而和泰汽車公司對原
    告向日本橫濱直接交易進口系爭貨品既屬居間性質，則原告
    所給付上述貨物進口FOB 金額1%即屬由買方即原告負擔之佣
    金性質。從而被告將原告按進口發票金額FOB 1%支付予和泰
    汽車公司之佣金加計於系爭貨物完稅價格，於法並無不合。
    復查及訴願決定遞予維持，亦無違誤。原告徒執前詞，聲請
    撤銷，為無理由，應予駁回。
八、至於原告所舉本院92年訴字第1609號、3269號相類案件，係
    屬個案，尚不能為本件亦應為有利判斷之依據，併予明。
據上論結，本件原告之訴為無理由，爰依行政訴訟法第98條第3
項前段，判決如主文。
中　　華　　民　　國　　96　　年　 　8　　月　 16  　 日
                         第三庭審判長法  官　姜  素  娥
                                     法  官　陳  國  成
                                     法  官　楊  莉  莉
上為正本係照原本作成。
如不服本判決，應於送達後20日內，向本院提出上訴狀並表明上
訴理由，如於本判決宣示後送達前提起上訴者，應於判決送達後
20日內補提上訴理由書（須按他造人數附繕本）。
中　　華　　民　　國　　96　　年　 　8　　月　 16  　 日
                                     書記官  林　俞　文
